【裁判字號】    99,交上易,100
【裁判日期】    990831
【裁判案由】    過失致死
【裁判全文】
臺灣高等法院高雄分院刑事判決       99年度交上易字第100號
上  訴  人
即  被  告  乙○○
上列上訴人因過失致死案件，不服臺灣高雄地方法院99年度審交
訴字第14號中華民國99年7 月13日第一審判決（起訴案號：臺灣
高雄地方法院檢察署98年度偵字第22423 、26473 、26561 號）
，提起上訴，本院判決如下：
     主  文
上訴駁回。
     理  由
一、按「不服地方法院之第一審判決而上訴者，應向管轄第二審
    之高等法院為之。上訴書狀應敘述具體理由。上訴書狀未敘
    述上訴理由者，應於上訴期間屆滿後20日內補提理由書於原
    審法院。逾期未補提者，原審法院應定期間先命補正」、「
    第二審法院認為上訴書狀未敘述理由或上訴有第362 條前段
    之情形，應以判決駁回之。但其情形可以補正而未經原審法
    院命其補正者，審判長應定期間先命補正」，民國96年7 月
    4 日修正公布、同月6 日施行之刑事訴訟法第361 條、第36
    7 條分別定有明文。職是，不服地方法院之第一審判決而上
    訴者，其上訴書狀應敘述具體理由，至於上訴理由是否具體
    ，係屬第二審法院審查範圍，則不在命補正之列，此參照上
    開條文之修正理由自明。
二、再所稱具體理由，係指須就不服之判決為具體之指摘而言，
    如僅泛稱原判決認事用法不當或採證違法、判決不公等，均
    非具體理由（法院辦理刑事訴訟案件應行注意事項第162 點
    參照）。復按「所謂具體理由，必係依據卷內既有訴訟資料
    或提出新事證，指摘或表明第一審判決有何採證認事、用法
    或量刑等足以影響判決本旨之不當或違法，而構成應予撤銷
    之具體事由，始克當之（例如：依憑證據法則具體指出所採
    證據何以不具證據能力，或依憑卷證資料，明確指出所為證
    據證明力之判斷如何違背經驗、論理法則）；倘僅泛言原判
    決認定事實錯誤、違背法令、量刑失之過重或輕縱，而未依
    上揭意旨指出具體事由，或形式上雖已指出具體事由，然該
    事由縱使屬實，亦不足以認為原判決有何不當或違法者（例
    如：對不具有調查必要性之證據，法院未依聲請調查亦未說
    明理由，或援用證據不當，但除去該證據仍應為同一事實之
    認定），皆難謂係具體理由，俾與第二審上訴制度旨在請求
    第二審法院撤銷、變更第一審不當或違法之判決，以實現個
    案救濟之立法目的相契合，並節制濫行上訴」（最高法院97
    年度臺上字第892 號判決意旨參照）。是如上訴理由書狀並
    未依據卷內訴訟資料，具體指摘原判決認事用法有何違法或
    不當之情形，即屬上訴未敘述具體理由。又上訴書狀未敘述
    具體理由者，其上訴即屬於刑事訴訟法第362 條前段所定「
    上訴不合法律上之程式」之情形，第二審法院自應依同法第
    367 條之規定，以判決駁回之。
三、被告不服原審判決提起上訴，其所載理由略謂：「原審判刑
    有期徒刑8 月實屬過重，被告係自首犯罪，主動向警員表明
    係事故肇事者，原審亦認被告符合自首要件，且犯後態度良
    好，更無前科紀錄，然卻仍判處重刑，未予寬貸，實有未洽
    。又被告願以十萬元之代價與告訴人尋求和解，無奈告訴人
    要價過高，顯非被告所能負擔，被告僅擔任臨時工，豈有能
    力負擔高額賠償，又被告父母親常期罹患疾病，家中負擔很
    重，如被告入監服刑，實有困難，況本件肇事路段係台88線
    快速道路大轉彎處，被告在倉促之間亦難閃避，故提起上訴
    ，請求給予緩刑宣告等語。
四、本件原判決就檢察官起訴之事實，郭銘鴻（未據上訴，已確
    定）、上訴人即被告乙○○分別考領有普通小型車、普通大
    貨車駕駛執照。郭銘鴻於98年7 月27日4 時43分許前某時，
    駕駛懸掛2551-WT 號車牌之自用小客車，沿省道台88線快速
    道路外側車道由西往東方向行駛，途經東向6.4 公里附近，
    本應注意行車速度，應依速限標誌或標線之規定；汽車在同
    一車道行駛時，除擬超越前車外，後車與前車之間應保持隨
    時可以煞停之距離；且應注意車前狀況，竟疏未注意，貿然
    以超過90公里之時速超速行駛，適有白清國駕駛車牌號碼ZH
    -1078 號自用小客車搭載妻子甲○○○，在外側車道同向行
    駛在前，郭銘鴻見狀緊急煞車，車輛因急煞失控，向左往中
    線車道偏去，致所駕車輛之右前車頭撞擊上開車輛之左前側
    車身，上開車輛遭撞後亦失控，右側車頭衝撞路肩護欄，最
    後大略以車頭朝北、車尾朝南之方向橫停於內側車道，白清
    國並因衝撞力道過大，頭部撞擊擋風玻璃而受有頭部外傷之
    傷害。白清國受傷後，即與甲○○○自車內爬出，並分別站
    在上開車輛之右後車身、左前車身附近，揮手提醒往來車輛
    注意減速，被告乙○○駕駛車牌號碼VO-1749 號自用小客車
    ，沿台88線內側車道由西往東方向行駛，亦行經該處，本應
    注意車前狀況，並隨時採取必要之安全措施，且依當時情形
    ，並無任何不能注意之情事，詎竟疏未注意，見狀閃煞不及
    ，乙○○所駕車輛之車頭因而直接撞擊上開車輛之左後側車
    身，導致站在後方之白清國被上開車輛之右後側車身撞擊，
    彈起後摔落在13.8公尺遠之處，受有頭部外傷併顱內出血、
    左側肋骨骨折併氣血胸、腹部鈍傷併腹內出血之傷害。乙○
    ○於車禍發生後，主動向到場處理之警員表示其係肇事人，
    而自首接受裁判，白清國經送醫急救，惟仍因傷勢過重，於
    同日11時30分許不治死亡。並以被告罪證明確，惟符合刑法
    自首之要件，爰依刑法第276 條第1 項、第62條前段，刑法
    施行法第1 條之1 ，就被告所犯過失致人於死犯行，判處罪
    刑，業已詳敘其認定之依據及所憑之理由，經核並無違誤。
    又關於刑之量定，係實體法上賦予法院得為自由裁量之事項
    ，  倘其未有逾越法律所規定之範圍，或濫用其權限，即不
    得任意指摘為違法。且在同一犯罪事實與情節，如別無其他
    加重或減輕之原因，下級審量定之刑，亦無過重或失輕之不
    當情形，則上級審法院對下級審法院之職權行使，原則上應
    予尊重（85年度臺上字第2446號判決意旨可資參照）。原審
    審酌被告犯後態度良好，坦承犯行，且因一時疏失，進而造
    成交通事故致人死亡，生命無得回復，侵害法益實屬重大；
    又被告未能積極相談和解事宜，致案發後迄於原審言詞辯論
    終結時尚無支付何等賠償、略彌遺族失去至親之痛，以求得
    被害人家屬諒宥，亦有不該。惟念及被告尚能坦然面對司法
    ，供承罪行不諱等一切情狀，就被告所犯過失致人於死部分
    ，處有期徒刑8 月，經核原判決已就刑法第57條揭示之各種
    量刑條件妥為斟酌，量刑尚稱允當，並無失輕、過重或違反
    比例原則、平等原則或公平正義之情形。綜上，被告就原判
    決業已審酌之量刑條件，並進而指摘原判決量刑過輕，惟未
    依據卷內訴訟資料，具體指摘原判決認事用法有何違法或不
    當之情形，顯屬上訴未敘述具體理由之情形。核之上揭說明
    ，應認被告之上訴違背法律上之程式，自應予以駁回。
依刑事訴訟法第367 條前段、第372 條，不經言詞辯論，逕為判
決如主文。
中    華    民    國    99    年    8     月    31    日
                  刑事第六庭    審判長法  官  王憲義
                                      法  官  邱永貴
                                      法  官  簡志瑩
以上正本證明與原本無異。
不得再上訴。
中    華    民    國    99    年    8     月    31    日
                                      書記官  吳新貞
附錄本判決論罪科刑法條：
中華民國刑法第276條第1項
因過失致人於死者，處2 年以下有期徒刑、拘役或2 千元以下罰
金。

司法院資訊處製作；財團法人民間司法改革基金會備份。
